【裁判字號】    97,上易,3079
【裁判日期】    980219
【裁判案由】    傷害
【裁判全文】
臺灣高等法院刑事判決                97年度上易字第3079號
上  訴  人
即  被  告  甲○○
上列上訴人因傷害案件，不服臺灣臺北地方法院97年度易字第
2794號，中華民國97年11月3 日第一審判決（起訴案號：臺灣臺
北地方法院檢察署97年度偵字第15164 號），提起上訴，本院判
決如下：
    主  文
上訴駁回。
    事實及理由
一、本案經本院審理結果，認第一審判決對被告甲○○傷害人之
    身體，處有期徒刑二月，如易科罰金以新臺幣一千元折算一
    日之諭知，核無不當，應予維持，並引用第一審判決書記載
    之事實、證據及理由（如附件）。
二、被告上訴意旨略以：告訴人係偷被告所有之木頭，被告沒有
    打告訴人，反而是告訴人拿耙子要打被告，被告亦受有嚴重
    之傷害。系爭事件係告訴人先毆打被告，被告屬正當防衛，
    且第一審刑度過高等語。
三、查原判決業於理由中說明被告如何有傷害告訴人乙○○之行
    為及無從主張正當防衛，並不悖論理及經驗法則。原審依卷
    內事證，審酌被告並無任何前科紀錄，素行良好，被告與告
    訴人因細故發生爭執，竟將告訴人壓制在地，導致告訴人受
    有前述傷害，所受傷勢甚重，但考量告訴人當時握有耙子此
    等利器，被告本身亦因此肢體衝突而受有傷害，且傷勢並非
    輕微，再參酌被告年事已高，情緒容易激憤等一切情狀，量
    處其有期徒刑二月，並諭知易科罰金之折算標準，認事用法
    ，核無不當，量刑亦甚妥適，應予維持，被告上訴，仍執陳
    詞空言否認犯行，為無理由，應予駁回。
據上論斷，應依刑事訴訟法第368 條、第373 條，判決如主文。
本案經檢察官陳大偉到庭執行職務。
中    華    民    國    98    年    2     月    19    日
            刑事第十五庭  審判長法  官  吳昭瑩
                                法  官  張傳栗
                                法  官  李正紀
以上正本證明與原本無異。
不得上訴。
                                書記官  鄭信昱
中    華    民    國    98    年    2     月    19    日
附錄：本案論罪科刑法條全文
中華民國刑法第277條
傷害人之身體或健康者，處 3 年以下有期徒刑、拘役或 1 千元
以下罰金。
犯前項之罪因而致人於死者，處無期徒刑或 7 年以上有期徒刑；
致重傷者，處 3 年以上 10 年以下有期徒刑。
附件：
臺灣臺北地方法院刑事判決              97年度易字第2794號
公  訴  人  臺灣臺北地方法院檢察署檢察官
即  被  告  甲○○  男  81歲（民國○○年○月○日生）
                    身分證統一編號：Ｚ000000000號
                    住臺北市○○區○○街254巷7號
上列被告因傷害案件，經檢察官提起公訴（97年度偵字第15164號）
，本院判決如下：
    主  文
甲○○傷害人之身體，處有期徒刑貳月，如易科罰金以新臺幣壹
仟元折算壹日。
    事  實
一、甲○○與乙○○於民國九十七年四月二十三日上午十時許，
    因種菜所用木材之歸屬問題發生爭執，甲○○竟至乙○○位
    於台北市○○區○○街二六０號住處，基於傷害他人身體之
    犯意，以腳踢踏乙○○，並將乙○○壓倒在地，致乙○○受
    有右側第四、五、六、七肋骨骨折及頭部外傷（無明顯外傷
    ）之傷害，而因當時乙○○與甲○○有肢體衝突，甲○○亦
    因此受有頭部外傷合併右額血腫、胸部挫傷及右膝挫傷之傷
    害（此部分未據告訴）。
二、案經乙○○訴由臺北市政府警察局中正第二分局報告臺灣臺
    北地方法院檢察署檢察官偵查起訴。
    理  由
一、訊據被告甲○○否認有何傷害告訴人乙○○之犯行，辯稱：
    絕對沒有打告訴人，告訴人偷其所有之木頭，其至告訴人住
    處質問，告訴人拿耙子要打其，其壓住告訴人，告訴人還用
    拳頭打其云云。經查：被告確有毆打告訴人之事實，業經告
    訴人以證人身分於本院審理時證述：案發當天伊與被告等人
    在附近種菜，之後發生爭吵，伊就回到永春街二六０號住處
    ，被告來找伊，說要修理伊，從背後踢伊，並將伊踩在地上
    ，伊頭部撞到牆上，當時伊手上有耙子沒錯，但沒有拿耙子
    反擊，後來警察來了事情才結束等語明確，核與證人即至現
    場處理之員警林金宏於檢察官偵訊時具結證稱：其至現場處
    理，剛好看到被告把告訴人壓在地上，告訴人躺著臉朝上，
    手上有拿鋤菜的耙子，甲○○身上也有一些擦傷，其把兩人
    分開，之後就沒有再打，當時告訴人臉部看起來有擦傷等情
    相符（偵查卷第37至38頁），足見被告確有將告訴人壓在地
    上使其受傷之事實。又告訴人於當日至台北市立萬芳醫院就
    診，確實受有右側第四、五、六、七肋骨骨折及頭部外傷（
    無明顯外傷）之傷害，有該院出具之診斷證明書一紙在卷可
    稽（偵查卷第17頁），上開傷勢核與告訴人所指之傷害情節
    相符，益見其所言非虛。再按，正當防衛必須對於現在不法
    之侵害始得為之，侵害業已過去，即無正當防衛可言。至彼
    此互毆，又必以一方初無傷人之行為，因排除對方不法之侵
    害而加以還擊，始得以正當防衛論。故侵害已過去後之報復
    行為，與無從分別何方為不法侵害之互毆行為，均不得主張
    防衛權，有最高法院三十年上字第一０四０號判例可資參照
    。本案被告雖辯稱告訴人要拿耙子打其，其才將告訴人壓在
    地上，但依被告所受之傷勢以觀（頭部外傷合併右額血腫、
    胸部挫傷及右膝挫傷之傷害，有三軍總醫院出具之診斷證明
    書一紙及照片三張存卷可參），該等傷勢並非以耙子攻擊所
    造成；再依證人乙○○及林金宏之證詞，亦無法認定告訴人
    當時正在對被告為攻擊行為，且侵害尚未過去，故本案或有
    可能係被告與告訴人互毆，但被告仍無從主張正當防衛。綜
    上所述，被告所辯並不足採，本件事證明確，被告犯行堪以
    認定。
二、核被告甲○○所為，係犯刑法第二百七十七條第一項之普通
    傷害罪。又被告出生於○○年○月○日，為滿八十歲之人，
    有被告個人基本資料查詢結果附卷足憑，爰依刑法第十八條
    第三項之規定減輕其刑。爰審酌被告並無任何前科紀錄，有
    臺灣高等法院被告前案紀錄表一份在卷可稽，足見其素行良
    好，被告與告訴人因細故發生爭執，竟將告訴人壓制在地，
    導致告訴人受有前述傷害，所受傷勢甚重，但考量告訴人當
    時握有耙子此等利器，被告本身亦因此肢體衝突而受有傷害
    ，且傷勢並非輕微，再參酌被告年事已高，情緒容易激憤等
    一切情狀，量處如主文所示之刑，並諭知易科罰金之折算標
    準。
據上論斷，應依刑事訴訟法第二百八十四條之一、第二百九十九
條第一項前段，刑法第二百七十七條第一項、第十八條第三項、
第四十一條第一項前段，刑法施行法第一條之一，判決如主文。
本案經檢察官蔡彥守到庭執行職務。
中    華    民    國    97    年    11    月    3     日
                  刑事第十八庭    法  官  游士珺
上正本證明與原本無異。
如不服本判決，應於判決送達後10日內向本院提出上訴狀（應抄
附繕本）。告訴人或被害人如對於本判決不服者，應具備理由請
求檢察官上訴，其上訴期間之計算係以檢察官收受判決正本之日
期為準。
                                  書記官  林素霜
中    華    民    國    97    年    11    月    4     日
附錄本案論罪科刑法條全文
中華民國刑法第277條
傷害人之身體或健康者，處 3 年以下有期徒刑、拘役或 1 千元
以下罰金。
犯前項之罪因而致人於死者，處無期徒刑或 7 年以上有期徒刑；
致重傷者，處 3 年以上 10 年以下有期徒刑。


司法院資訊處製作；財團法人民間司法改革基金會備份。
